臺灣高等法院高雄分院民事裁定　九十一年度家抗字第一○七號
　　抗　告　人　丙○○
　　代　理　人　甲○○
右抗告人因聲明繼承乙○○之遺產事件，對於中華民國九十一年九月九日臺灣屏東地
方法院九十一年度聲繼字第二○號裁定提起抗告，本院裁定如左：
      主      文
抗告駁回。
抗告程序費用由抗告人負擔。
      理      由
一、抗告人聲請及抗告意旨略以：被繼承人乙○○於九十年九月十七日死亡，伊係被
    繼承人之女，對被繼承人之遺產有繼承權，爰依臺灣地區與大陸地區人民關係條
    例第六十六條規定，檢具被繼承人死亡時之除戶戶籍謄本、繼承系統表、經財團
    法人海峽交流基金會認證之公證書、親屬關係公證書、民事委託書、委託公證書
    各一件，向原法院為繼承之表示。又乙○○隨政府至台灣前，確有在大陸娶妻徐
    許氏，並生下伊之事實，此除有上開親屬公證書可證外，另有由乙○○生前與其
    大陸親屬之通信及乙○○生前寄給伊之照片為憑。另乙○○生前之同鄉好友曹鐵
    民，亦知悉伊確係乙○○之女，並有多封通信書件為憑，請傳訊曹鐵民出庭作證
    等語。
二、按「在大陸地區製作之文書，經行政院設立或指定之機構或委託之民間團體驗證
    者，推定為真正」；「依本條例第七條規定推定為真正之文書，其實質上證據力
    ，由法院或主管機關認定。文書內容與待證事實有關，且屬可信者，有實質上證
    據力。推定為真正之文書，有反證事實證明其為不實者，不適用推定。」台灣地
    區與大陸地區人民關係條例第七條、同條例施行細則第八條分別定有明文。是上
    開台灣地區與大陸地區人民關係條例第七條規定之立法意旨，係以在大陸地區製
    作之文書是否真正，查證不易，故明定經行政院設立或指定之機構或委託之民間
    團體驗證者，推定為真正。惟所謂「驗證」，僅就文書「形式上之真正」予以認
    定。至於該文書之實質內容是否真正，亦即文書之實質上證據力，仍應由法院審
    酌認定。經查，依原法院依職權函調之被繼承人乙○○之兵籍表上「家屬欄」內
    記載乙○○之配偶徐許氏之出生日期為民國六年四月十一日，且無子女之記載，
    此與抗告人所提親屬系統表及親屬公證書上記載乙○○之配偶徐許氏之出生日期
    為西元一九二四年十一月五日，且有長女丙○○一名（西元一九四五年十一月十
    四日出生）等情，顯不相同。又被繼承人乙○○曾就讀私塾二年，有其所填兵歷
    表可證，並非不識字之人，而按子女為至親，如乙○○確有子女，則其於填寫兵
    籍表，陳報親屬時，衡情當不至於漏填。上開兵歷表自較抗告人所提之親屬公證
    書上為可採。是抗告人所提親屬公證書、委託公證書及親屬系統表等資料均不能
    作為證明或釋明抗告人符合繼承人身分之證明文件。
三、抗告人所提被繼承人乙○○之照片，並不能證明被繼承人乙○○與抗告人間有父
    女關係。抗告人另提出乙○○由「曹叔叔」代筆之書信，係乙○○寄予其稱為「
    吾兒」之「小魚」；及另所提署名「鄉叔曹鐵民」之書信，係曹鐵民寄予其稱為
    侄女之「小魚」及侄婿「國常」之書信，均非係寄予抗告人之書信，遑論可以證
    明抗告人係被繼承人乙○○之女之事實。抗告人雖聲請訊問證人曹鐵民，惟依抗
    告人所稱，縱認證人曹鐵民即係代被繼承人乙○○書寫信件之「曹叔叔」，然此
    不足證明證人曹鐵民知悉抗告人係乙○○之女之事實。況被繼承人乙○○填寫兵
    籍表時，既未陳報其有子女，自難認其在大陸上有與其配偶徐許氏生下抗告人之
    事實，故本院認此部份並無調查之必要。從而，抗告人聲明繼承乙○○之遺產，
    於法不合，原裁定駁回抗告人之聲明，並無違誤，抗告意旨指摘原裁定不當，求
    予廢棄，為無理由，應駁回其抗告。
四、據上論結，本件抗告為無理由，依非訟事件法第八條第一項前段、民事訴訟法第
    四百九十二條第一項、第七十八條，裁定如主文。
中　　　華　　　民　　　國　　九十一　　年　　　十　　　月　　二十九　　日
                                      臺灣高等法院高雄分院民事第三庭
~B1審判長法官　張國彬
~B2法　　　官　張明振
~B3法　　　官　徐文祥
右為正本係照原本作成。
不得再抗告。
中　　　華　　　民　　　國　　九十一　　年　　　十　　　月　　二十九　　日
~B法院書記官　黃一秋
